【裁判字號】    97,交訴,105
【裁判日期】    980213
【裁判案由】    過失致死等
【裁判全文】
臺灣屏東地方法院刑事判決             97年度交訴字第105號
公  訴  人  臺灣屏東地方法院檢察署檢察官
被      告  甲○○
上列被告因過失致死等案件，經檢察官提起公訴（97年度偵字第
5728、6084號）本院判決如下：
    主  文
甲○○服用酒類，不能安全駕駛動力交通工具而駕駛，處有期徒
刑貳月；又因過失致人於死，處有期徒刑捌月。應執行有期徒刑
玖月。
    事  實
一、甲○○考領有普通重型機車之駕駛執照，明知汽車駕駛人飲
    用酒類或其他類似物後其吐氣所含酒精濃度超過每公升0.25
    毫克時，即不得駕車上路，於民國97年8 月23日上午7 時許
    ，與友人潘新春共同前往潘新春坐落於屏東縣玉水村某地號
    上之檸檬園內，二人於園內一起飲用不詳數量之保力達酒後
    ，於同日近中午時分，復再共同至屏東縣九如鄉○○村○○
    路上由友人劉鍚昭賣青蛙之攤子內，飲用不詳數量酒類完畢
    後，在其控制力及注意力均已達不能安全駕駛動力交通工具
    之情形下，猶於同日11時20分許，騎乘車牌號碼YVV-320 號
    輕型機車，沿屏東縣九如鄉○○路由南往北方向行駛欲返回
    洽興村住處，於同日11時20分許，途經上開路段接近後庄路
    138 之1 號前時適有洪蕭玉霞騎乘自行車在同向車道行駛在
    前，並有陳崑財駕駛車號D4-4339 號自小客貨車為購買冷飲
    而停放於右側同向車道上阻擋在前，甲○○與洪蕭玉霞見狀
    均為繞過該車而靠車道左側之中心線行駛前進，甲○○本應
    注意汽車行駛時，駕駛人應注意兩車併行之間隔，並隨時採
    取必要之安全措施，及超車時，應先按鳴喇叭二單響並與前
    車左側保持半公尺以上之間隔，而依其智識能力及當時情形
    ，天氣晴朗、日間有光線、路面柏油、乾燥、無缺陷、視距
    良好，並無不能注意之情事，明知騎乘腳踏車在前之洪蕭玉
    霞亦偏左側前進，且未有後照鏡可看見後方情形，竟未按鳴
    喇叭促其注意下貿然自洪蕭玉霞左後方欲超車前進，詎因不
    勝酒力而未注意與其保持適當之間隔，而致所駕駛之機車右
    側車頭把手擦撞洪蕭玉霞騎乘之自行車左側把手，洪蕭玉霞
    因而人車倒地，造成其因此受有頭部外傷併右側顱內出血，
    雖經送醫急救仍於當日下午7 時30分不治死亡，經到場處理
    之員警檢測甲○○呼氣酒精濃度達每公升0.42毫克（MG/L）
    ，而其於肇事後，在未有偵查犯罪職權之機關或公務員發現
    前，向前來處理之警員坦承為肇事者，而自首接受裁判。
二、案經甲○○自首、臺灣屏東地方法院檢察署檢察官據報相驗
    後自動檢舉偵查起訴。
    理  由
壹、程序方面：
一、按被告以外之人於偵查中向檢察官所為陳述，除顯有不可信
    之情況者外，得為證據，同法第159 條之1 第2 項定有明文
    。偵查中對被告以外之人（包括證人、鑑定人、告訴人、被
    害人及共同被告等）所為之偵查筆錄，或被告以外之人向檢
    察官所提之書面陳述，性質上均屬傳聞證據。惟現階段刑事
    訴訟法規定檢察官代表國家偵查犯罪、實施公訴，依法其有
    訊問被告、證人及鑑定人之權，證人、鑑定人且須具結，而
    實務運作時，檢察官偵查中向被告以外之人所取得之陳述，
    原則上均能遵守法律規定，不致違法取供，其可信度極高，
    職是，被告以外之人前於偵查中已具結而為證述，除顯有不
    可信之情況之理由外，不宜遽指該證人於偵查中之陳述不具
    證據能力。本件證人潘新春、劉鍚昭於偵查中之供述，已依
    法具結，有卷附結文可考（偵卷第24頁），復查無顯不可信
    之情況，是以，證人潘新春、劉鍚昭於偵查中之證述，依刑
    事訴訟法第159 條之1 第2 項之規定，自得為證據。
二、次按刑事訴訟法第159 條之4 規定：「除前三條之情形外，
    下列文書亦得為證據：一. 除顯有不可信之情況外，公務員
    職務上製作之紀錄文書、證明文書。二. 除顯有不可信之情
    況外，從事業務之人於業務上或通常業務過程所須製作之紀
    錄文書、證明文書。三. 除前二款之情形外，其他於可信之
    特別情況下所製作之文書」，本件道路交通事故現場圖、道
    路交通事故調查報告表(一)、(二)、185 之3 案件測試觀察紀錄
    表均係交通警察人員處理本件交通事故時職務上所製作之紀
    錄文書，而臺灣屏東地方法院檢察署法醫驗斷書、臺灣屏東
    地方法院檢察署相驗屍體證明書，均係檢察官職務上製作之
    證明文書，且均查無顯不可信之情況，是以，上開文書依刑
    事訴訟法第159 條之4 第1 款規定，自均具有證據能力。
三、再按鑑定人由審判長、受命法官或檢察官就下列之人選任1
    人或數人充之：一就鑑定事項有特別知識經驗者。二經政府
    機關委任有鑑定職務者；鑑定之經過及其結果，應命鑑定人
    以言詞或書面報告；法院或檢察官得囑託醫院、學校或其他
    相當之機關、團體為鑑定，或審查他人之鑑定，並準用刑事
    訴訟法第203 條至第206 條之1 規定，刑事訴訟法第198 條
    、第206 條第1 項、第208 條第1 項分別定有明文。本件臺
    灣省高屏澎區車輛行車事故鑑定委員會97年12月19日高屏澎
    區970837號鑑定意見書係由受命法官依法囑託鑑定，依上開
    規定，自均具證據能力。
貳、實體方面：
一、酒醉駕車部分：
    上開酒醉駕車之事實，業據被告甲○○於本院審理時坦承不
    諱（見本院卷第48頁），此外，復有道路交通事故當事人酒
    精測定紀錄表1 件在卷可證（警卷第13頁）。查酒精對人體
    所生影響，於吐氣中酒精濃度達每公升0.25至0.5 毫克時，
    即已微醉，而有感覺障礙、駕駛能力變差之症狀，肇事率比
    未飲酒時高2 倍，若進而其濃度達每公升0.5 毫克、0.55毫
    克、0.75毫克、0.85毫克以上者，肇事率猶分別達到一般正
    常人7 倍、10倍、25倍及50倍之譜（中央警察大學交通學系
    暨交通管理研究所蔡中志製作之酒精濃度與肇事率之關係表
    參照）。是依道路交通安全規則第114 條第1 項第2 款規定
    ，汽車駕駛人飲酒後，吐氣中所含酒精濃度逾每公升 0. 25
    毫克者，即不得駕車；。再按人體血液中酒精濃度為呼氣濃
    度之2100倍，而人體飲酒後其血液中之酒精濃度每小時下降
    約10至19mg/dl ，換算為呼氣酒精代謝率為每小時每公升下
    降0. 0476 至0.0904毫克，亦有法務部法醫研究所89年12月
    20日法醫所清字第2303號函附卷可稽。本件被告於97年8 月
    23日12時10分許，經測得其呼氣濃度每公升達0.42毫克（MG
    /L），本件車禍發生時間為11時20至40分之間，復參證人劉
    鍚銘於偵訊時證稱事故地點與其攤位騎乘機車約7 、8 分鐘
    之距離，則被告騎乘機車上路之時間，距其接受酒精濃度檢
    測時間約隔1 小時，換算其於騎乘機車當時之呼氣酒精濃度
    約為每公升0.47至0.51毫克（MG/L），則其肇事率已為一般
    人近7 倍。又洪蕭玉霞因擦撞而倒地之刮地痕跡離道路中心
    線尚有1. 4公尺，被告超車尚有足夠空間保持適當之間隔，
    被告卻無法為之而致肇事，足認其於駕車時，顯已達不能安
    全駕駛之情狀，應堪認定。
二、過失致死部分：
 (一) 上揭犯罪事實，業據被告於警詢、偵查中及本院審理時，均
    坦承不諱；而被害人洪蕭玉霞因該車禍事故，致受有頭部外
    傷併右側顱內出血之傷害，經送往義守大學醫院救治，仍於
    97年8 月23日下午9 時30分許不治死亡之事實，業經臺灣屏
    東地方法院檢察署檢察官督同法醫師相驗明確，有臺灣屏東
    地方法院檢察署檢驗報告書暨相驗報告、相驗屍體證明書在
    卷可考，又案發當時被害人洪蕭玉霞因與被告同為閃避陳崑
    財駕駛車號D4-4339 號自小客貨車而向左側行駛後，遭被告
    自左後方超車不慎而擦撞等情，亦有屏東縣政府警察局里港
    分局道路交通事故現場圖、道路交通事故調查報告表(一)、(二)
    各1 份、員警執勤報告及現場照片10幀在卷可參（警卷第10
    至12頁、第1 頁、第23至27頁）。綜合上情，自可認定被告
    駕車與被害人擦撞致被害人死亡等事實。
 (二) 按汽車行駛時，駕駛人應注意兩車併行之間隔，並隨時採取
    必要之安全措施；汽車駕駛人有下列情形之一者，不得駕車
    ：二、飲用酒類或其他類似物後其吐氣所含酒精濃度超過每
    公升0.25毫克或血液中酒精濃度超過百分之0.05以上；汽車
    超車及讓車時，應依下列規定：欲超越同一車道之前車時，
    須先按鳴喇叭二單響；超越時應顯示左方向燈並於前車左側
    保持半公尺以上之間隔超過，行至安全距離後，再顯示右方
    向燈駛入原行路線。道路交通安全規則第94條第3 項、第11
    4 條第1 項第2 款、101 條第1 項第3 款前段、第5 款分別
    定有明文，被告考領有重型機車駕駛執照（警卷第18頁），
    對上揭規定亦應知悉。查被告肇事時呼氣中酒精濃度達0.47
    至0.51毫克，業如上論，又被告於審理中供承：「洪蕭玉霞
    為了閃避陳崑財的車，我也是要閃避。我還沒有撞到被害人
    洪蕭玉霞時，我在被害人洪蕭玉霞的後面，要閃避時順便要
    超車過去，因為被害人洪蕭玉霞的腳踏車比較輕，就把她勾
    到」等語（本院卷第51頁），足證當時被告明知前方有洪蕭
    玉霞騎乘腳踏車行駛亦朝左側行駛在前，是其腳踏車未有後
    照鏡設置下，被告應於超車前先按鳴喇叭促其注意；次查路
    邊停放有陳昆財之自小客貨車，車身雖佔用近一半車道，惟
    仍未完全阻礙車道等情及現場照片在卷可憑，且被害人洪蕭
    玉霞因受被告自左後方超車於併行時擦撞因而倒地之刮地痕
    距道路中心線位置尚有1.4 公尺，尚有足夠空間供被告保持
    與其併行之間隔及超車所需之空間，被告竟未保持適當距離
    致擦撞發生，足見係因飲酒導致未能集中注意力採取此項措
    施，綜上各情，被告有違背上開規定而未盡其注意義務之情
    事。再參酌被告自承有多年之騎乘機車經驗（本院卷第51頁
    ），應有一定駕駛能力，及衡諸案發時天氣晴、日間有自然
    光線、柏油路面、路面乾燥無缺陷，有上開道路交通事故調
    查報告表(一)、(二)在卷可憑，若能按鳴喇叭促被害人注意向右
    方允讓通過，或稍加注意保持併行時適切間隔均能避免危險
    ，依被告之智識能力及當時情節並無不能注意之情事，竟疏
    未注意及此，以致肇事致被害人死亡，是其有應注意能注意
    而不注意之過失，要無疑義；況本件經送鑑定結果亦認「一
    、甲○○酒精濃度過量，駕駛輕機車因閃避前方違規停車之
    車輛，且超越前方洪車時未保持安全間隔為肇事原因。二、
    陳崑財駕駛小客貨車無肇事因素。未依規定停車〈逆向〉有
    違規定。三、洪蕭玉霞騎乘腳踏車直行無肇事因素」等語，
    有臺灣省高屏澎區車輛行車事故鑑定委員會97年12月17日高
    屏澎區鑑字第0976003153號函鑑定意見書在卷可稽（本院卷
    第36頁），此為鑑定機關本於專業知識及經驗所得之結論，
    自可憑信，益證被告確有過失責任無訛。至被害人洪蕭玉霞
    騎乘腳踏車先向左側行駛在前，無從得知被告欲超車之事實
    ，其對被告突自左後方超車之行為，難以防範自無過失責任
    可言。另證人陳昆財未依規定停車僅係行政違規，亦不能認
    其對本案有過失責任，從而，被害人係因本件車禍不治死亡
    ，是被告之過失行為與被害人之死亡之間，具有相當因果關
    係，至為灼然。從而，本件事證明確，被告犯行已堪認定。
三、核被告過失致死之行為，係犯刑法第276 條第1 項之過失致
    死罪，其酒醉駕車之行為，係犯刑法第185 條之3 服用酒類
    不能安全駕駛動力交通工具而駕駛罪。被告係酒醉駕車致被
    害人死亡，應依道路交通管理處罰條例第86條第1 項之規定
    ，就過失致死部分加重其刑；又被告於肇事後，在未被有偵
    查犯罪職權之機關或公務員知悉前其犯罪前，主動向到場處
    理之員警當場承認其為肇事人，有屏東縣政府警察局里港分
    局交通事故肇事人自首情形紀錄表附卷可稽（警卷第15 頁
    ），核與自首之規定相符，其因此減省司法資源，爰依刑法
    第62條前段之規定，就過失致死部分減輕其刑，被告過失致
    死部分有上開加重減輕事由，爰依法先加後減之。又被告所
    犯上開2 罪，罪名不同，行為互異，應予分論併罰。爰審酌
    被告飲酒駕車造成公眾交通安全之危險，且被告前於89 年
    間已因酒後駕車經判處有期徒刑3 月，有其臺灣高等法院被
    告前案紀錄表在卷可考，本次又因飲酒後行車不慎，致
    本件車禍發生，造成難以彌補之損害，迄今亦未與被害人家
    屬達成和解，就此次車禍發生過失之程度，惟念及犯後坦承
    犯行，態度尚可暨其國小畢業之智識程度、生活狀況等一切
    情狀，分別量處如主文所示之刑，並定其應執行刑。
據上論斷，應依刑事訴訟法第299 條第1 項前段，刑法第185 條
之3 、第276 條第1 項、第51條第5 款，第62條前段、道路交通
管理處罰條例第86條第1 項，刑法施行法第1 條之1 ，判決如主
文。
本案經檢察官劉文賓到庭執行職務。
中    華    民    國    98    年    2     月    13    日
                       交通法庭  審判長法  官  黃國永
                                       法  官  翁世容
                                       法  官  劉怡孜
以上正本證明與原本無異。
如不服本判決應於收受判決後10日內向本院提出上訴書狀，並應
敘述具體理由；其未敘述上訴理由者，應於上訴期間屆滿後20日
內向本院補提理由書（均須按他造當事人之人數附繕本）「切勿
逕送上級法院」。
中    華    民    國    98    年    2     月    17    日
                                       書記官  馮得弟
附錄本判決論罪之法條
中華民國刑法第276條第1項：
因過失致人於死者，處 2 年以下有期徒刑、拘役或 2 千元以下
罰金


司法院資訊處製作；財團法人民間司法改革基金會備份。
